【裁判字號】    99,簡上,130
【裁判日期】    990929
【裁判案由】    債務人異議之訴
【裁判全文】
臺灣臺中地方法院民事判決             99年度簡上字第130號
上  訴  人  乙○○
被 上 訴人  三信公園華廈管理委員會
法定代理人  丙○○
訴訟代理人  甲○○
上列當事人間債務人異議之訴事件，上訴人對於中華民國99年4
月2日本院臺中簡易庭99年度中簡字第428號第一審判決提起上訴
，本院合議庭於民國99年9月10日言詞辯論終結，判決如下：
    主  文
原判決關於駁回上訴人後開第二項之訴部分，及該部分訴訟費用
之裁判均廢棄。
上開廢棄部分，本院九十九年度司執字第五一五六號清償管理費
強制執行事件，對上訴人所為之強制執行程序，逾新臺幣壹萬零
貳佰捌拾陸元，及新臺幣貳萬參仟肆佰元自民國九十七年九月三
日起至清償日止，按年息百分之五計算之利息，暨本件執行費新
臺幣壹佰玖拾伍元部分，應予撤銷。
其餘上訴駁回。
第一審訴訟費用新臺幣壹仟元，除確定部分外（新臺幣伍佰零伍
元），由被上訴人負擔新臺幣柒拾伍元，餘由上訴人負擔。第二
審訴訟費用新臺幣壹仟伍佰元，由被上訴人負擔新臺幣貳佰伍拾
元，餘由上訴人負擔。
    事實及理由
一、上訴人於原審起訴主張：
    被上訴人以其所執有之本院97年度中小字第3979號、98年度
    小上字第11號判決及確定證明書，聲請本院對上訴人強制執
    行，經本院以99年度司執字第5156號強制執行事件（下稱系
    爭執行事件）受理在案。然上訴人已付清民國97年1月起至
    98年12月止之所有管理費，並未積欠被上訴人管理費，被上
    訴人之債權已不存在，被上訴人自不得以前開執行名義聲請
    強制執行。況三信公園華廈社區並沒有管理委員會。爰依強
    制執行法第14條第1項規定，提起本件訴訟，並聲明：系爭
    執行事件所為之強制執行程序，應予撤銷。
二、被上訴人則以：
    上訴人自95年12月份起即欠繳管理費，上訴人於97年間所繳
    之15,000元，已抵充本院96年度中小字第3595號判決所示上
    訴人於95年12月至96年4月份所積欠之款項及費用新臺幣（
    下同）13,600元，而上訴人溢繳之1,400元，亦已抵充被上
    訴人於本院97年度中小字第3979號案件所請求之部分管理費
    ，經前開抵充後，依本院97年度中小字第3979號判決所載，
    上訴人仍應給付被上訴人管理費、機車停車費、滯納金共24
    ,340元及訴訟費用946元，合計25,286元。而上訴人於98年
    間所繳付之12,000元，經抵充96年5月至97年5月之管理費後
    ，上訴人尚欠被上訴人管理費及訴訟費用共13,286元。是上
    訴人稱其未欠被上訴人管理費云云，與事實有間等語資為抗
    辯。並聲明：上訴人之訴駁回。
三、本件原審判決上訴人一部勝訴、一部敗訴（原審判決：系爭
    執行事件，就上訴人所為之強制執行程序，逾12,286元，及
    其中23,400元自97年9月3日起至清償日止，按年息百分之5
    計算之利息，及本件執行費195元部分，應予撤銷；並駁回
    上訴人其餘請求），上訴人就其敗訴部分不服，提起上訴，
    並於本院補稱：三信公園華廈社區沒有合法成立管理委員會
    ，甲○○並非三信公園華廈社區的人，其沒有欠甲○○錢，
    其一直有繳納管理費等語。並聲明：(一)原判決不利於上訴人
    之部分廢棄。(二)上廢棄部分，系爭執行事件所為之強制執行
    程序，應予撤銷。被上訴人則補稱：被上訴人是合法成立之
    管理委員會，規約有訂定管理費收費標準，住戶應依規約繳
    納管理費等語。並聲明：上訴駁回。
四、得心證之理由：
  (一)查被上訴人以本院97年度中小字第3979號、98年度小上字第
    11號判決及確定證明書為執行名義，向本院對上訴人聲請強
    制執行，經本院民事執行處以系爭執行事件受理在案，並於
    99年1月21日發函囑託臺灣臺北地方法院執行，嗣訴外人華
    南商業銀行信維分行將所扣得上訴人之存款檢送本院，該強
    制執行程序尚未終結等情，為兩造所不爭執，並經本院依職
    權調取系爭執行事件卷宗核閱無誤，是系爭執行事件程序尚
    未終結，應堪認定。
  (二)被上訴人陳稱：其為依法核備之公寓大廈管理組織等情，業
    據其提出公寓大廈管理組織報備證明、三信公園華廈社區初
    次區分所有權人會議記錄、三信公園華廈95年度分區所有權
    人會議記錄、三信公園華廈社區99年度臨時區分所有權人會
    議記錄等件（均影本）為證，復有臺中市西屯區公所於99年
    6月23日以公所民字第0990012543號函檢送同意備查函、報
    備證明及被上訴人申請報備之相關資料影本，有該函及檢送
    之資料在卷可稽（見本院卷一第90至275頁），堪信為真。
    上訴人主張被上訴人非合法成立等語，固提出其上記載：「
    經查並無河南路64號公寓大廈管理組織報備資料」之臺中市
    政府97年9月9日府都管字第0970217133號函影本為證。然臺
    中市政府業於99年6月28日以府都住字第0990171485號函表
    示：「本府97年9月9日府都管字第0970217133號函，係依據
    各區公所函送本府之報備案，本府再登打之資料回復，實際
    核備情形仍應向受理報備機關臺中市西屯區公所查詢」，有
    前開函文在卷可憑（見本院卷一第276頁）。則被上訴人既
    已經臺中市西屯區公所同意備查，是臺中市政府97年9月9日
    府都管字第0970217133號函並無法證明被上訴人非合法成立
    ，上訴人此部分之主張，並未提出其他證據證明之，實難憑
    採。
  (三)按執行名義成立後，如有消滅或妨礙債權人請求之事由發生
    ，債務人得於強制執行程序終結前，向執行法院對債權人提
    起異議之訴。如以裁判為執行名義時，其為異議原因之事實
    發生在前訴訟言詞辯論終結後者，亦得主張之，強制執行法
    第14條第1項定有明文。經查：
  1.上訴人於原審所提出之佑豐公寓大廈管理維護有限公司（下
    稱佑豐公司）97年1月3日、97年1月4日、97年1月16日、97
    年6月14日、97年6月15日、97年6月16日、97年6月17日、97
    年6月18日、97年6月19日、97年6月20日、97年6月21日、97
    年6月22日、97年7月25日、97年7月26日、97年8月11日收款
    收據各1,000元共15張，金額共15,000元部分，業經本院97
    年度中小字第3979號判決認定應予抵充本院96年度中小字第
    3595號判決所示上訴人於95年12月至96年4月份所積欠之管
    理費及其他費用共13,600元，及被上訴人於本院97年度中小
    字第3979號案件所請求管理費其中之1,400元。經抵充上開
    款項後，上訴人尚應給付被上訴人24,340元，及其中23,400
    元自97年9月3日起至清償日止，按年息百分之5計算之利息
    ，並應負擔該案件之訴訟費用946元，有本院97年度中小字
    第3979號、98年度小上字第11號判決書及確定證明書可憑。
  2.被上訴人於系爭執行事件，係以本院97年度中小字第3979號
    、98年度小上字第11號判決及確定證明書為執行名義，聲請
    對上訴人強制執行。而上訴人於原審主張其於前開執行名義
    案件之言詞辯論終結日即97年12月3日以後，曾於98年1月16
    日、98年2月13日、98年3月19日、98年4月15日、98年5月18
    日、98年6月15日、98年7月15日、98年8月17日、98年9月9
    日、98年10月14日、98年11月16日、98年12月26日、99年1
    月15日各繳款1,000元，共計13,000元，並於原審提出佑豐
    公司收款收據13張為證。因上訴人並未指定其應抵充之債務
    ，被上訴人則主張應先抵充上訴人所積欠之管理費，則上訴
    人上開所繳納之13,000元，經抵充上訴人於96年5月至97年5
    月積欠之管理費、機車停車費及滯納金共24,340元其中之13
    ,000元，被上訴人之債權就經抵充之部分已消滅。是被上訴
    人就執行名義，僅得就12,286元【計算式：（24,340－13,
    000）＋946《上訴人就97年度中小字第3979號案件應負擔之
    訴訟費用》＝12,286】，及23,400元自97年9月3日起至清償
    日止，按年息百分之5計算之利息，暨系爭執行事件之執行
    費195元，對上訴人為強制執行；至逾此金額部分，即不得
    對上訴人為強制執行。
  3.另上訴人於提起本件上訴以後，復主張其曾於99年3月10日
    繳款共2,000元，並提出佑豐公司收款收據2張（收據編號分
    別為0000000、0000000號，金額各1,000元）為證。因上訴
    人亦未指定其應抵充之債務，被上訴人則同意上訴人前開所
    繳款之金額，由系爭執行事件執行名義之債權金額扣除（見
    本院卷二第31頁）。則上訴人該所繳納之2,000元，經再抵
    充上訴人系爭執行名義之管理費等債權本金11,340元其中之
    2,000元，被上訴人之債權就經抵充之部分業已消滅。準此
    ，被上訴人就系爭執行名義，僅得就10,286元【計算式：（
    11,340－2,000）＋946《上訴人就97年度中小字第3979號案
    件應負擔之訴訟費用》＝10,286】，及23,400元自97年9 月
    3日起至清償日止，按年息百分之5計算之利息，暨系爭執行
    事件之執行費195元，對上訴人為強制執行；至逾此金額部
    分，即不得對上訴人為強制執行。
五、綜上所述，上訴人本於強制執行法第14條第1項規定，就上
    開於系爭執行名義言詞辯論終結日後，因上訴人先後清償而
    已消滅之管理費等本金債權15,000元部分，訴請撤銷該部分
    之執行程序，自無不合。從而，原審判決撤銷系爭執行程序
    關於逾12,286元，及23,400元自97年9月3日起至清償日止，
    按年息百分之5計算之利息，暨本件執行費195元部分，尚無
    不合（此部分被上訴人未上訴而已確定）；至上訴人於提起
    本件上訴後，復主張其另於99年3月10日清償2,000元，則系
    爭執行名義之管理費等本金債權關於該2,000元部分，亦已
    消滅，以該部分執行名義所為之強制執行程序應予撤銷，原
    審就此部分未及審酌，而為上訴人敗訴之判決，尚有未洽，
    上訴意旨指摘原判決此部分不當，求予廢棄改判，為有理由
    ，爰由本院予以廢棄改判如主文第2項所示。又上訴人之請
    求不應准許部分，原判決為上訴人敗訴之判決，經核於法並
    無不合，上訴意旨求予廢棄改判，為無理由，應駁回其上訴
    。
六、本件事證已臻明確，兩造其餘攻擊、防禦方法及所提出之各
    項證據資料，核與判決結果不生影響，爰不逐一論述，附此
    敘明。
七、據上論結，本件上訴一部有理由，一部無理由，依民事訴訟
    法第436條之1第3項、第449條第1項、第450條、第79條，判
    決如主文。
中    華    民    國    99    年    9     月    29    日
                  民事第三庭  審判長法  官  許秀芬
                                    法  官  林慧貞
                                    法  官  黃佳琪
正本證明與原本無異。
不得上訴。
中    華    民    國    99    年    9     月    29    日
                                    書記官
計算書
┌───┬────┬─────────────────┐
│項目  │ 金額（ │備註                              │
│      │新臺幣）│                                  │
├───┼────┼─────────────────┤
│第一審│1,000元 │1.上訴人起訴繳納，原審判決命被上訴│
│裁判費│        │  人負擔505元，餘由上訴人負擔。   │
│      │        │2.上訴人就原審判決其敗訴部分上訴，│
│      │        │  除確定部分外（即被上訴人負擔505 │
│      │        │  元），依第二審判決，第一審裁判費│
│      │        │  被上訴人應負擔75元，餘由上訴人負│
│      │        │  擔。                            │
├───┼────┼─────────────────┤
│第二審│1,500元 │上訴人上訴繳納裁判費1,500元，依第 │
│裁判費│        │二審判決，第二審裁判費應由被上訴人│
│      │        │負擔250元，餘由上訴人負擔。       │
├───┼────┼─────────────────┤
│合計  │2,500元 │                                  │
├───┴────┴─────────────────┤
│結論：                                              │
│1.第一審裁判費1,000元（上訴人預納），由被上訴人負擔 │
│  580元【計算式：505（已確定部分）＋75＝580】，其餘 │
│  420元由上訴人負擔。                               │
│2.第二審裁判費1,500元（上訴人預納），由被上訴人負擔 │
│  250元，其餘1,250元由上訴人負擔。                  │
└──────────────────────────┘

司法院資訊處製作；財團法人民間司法改革基金會備份。
